台灣高等法院民事判決　九十一年度重上字第五二八號
　　上　訴　人　台北縣三重市公所
　　法定代理人　李乾龍
　　訴訟代理人　林振煌律師
　　被 上訴 人　營亨實業股份有限公司
　　法定代理人　黃朝福
　　訴訟代理人　李勇三律師
　　　　　　　　任鳴鉅律師
右當事人間請求給付貨款事件，上訴人對於中華民國九十一年十月三十一日臺灣板橋
地方法院八十八年度重訴字第二四四號第一審判決提起上訴，經本院於九十三年一月
十四日言詞辯論終結，判決如左：
    主    文
原判決關於命上訴人給付新台幣壹仟伍佰零伍萬元本息部分及該部分假執行之宣告，
暨訴訟費用之裁判均廢棄。
右廢棄部分，被上訴人在第一審之訴及假執行之聲請均駁回。
第一、二審訴訟費用由被上訴人負擔。
    事    實
甲、上訴人方面：
壹、聲明：
一、原判決不利於上訴人之部份廢棄。
二、前項廢棄部份，請求駁回被上訴人於第一審之訴及其假執行之聲請。
三、第一、二審訴訟費用由被上訴人負擔。
貳、陳述：除與原判決記載相同者外，補稱：
一、被上訴人提出之給付，有車身外型不符、尾斗容量不夠、非高強度鋼板打造之瑕
    疵，依法不得驗收：
（一）車身外型部份：
      依兩造合約書之投標須知十四、(７)及附件規範說明七、「附件」２之記載，
      可知本件型錄為契約內容之一部份，即使被上訴人於投標時未提出，但嗣後提
      出之型錄仍應構成契約內容之一部。被上訴人八十七年一月十五日以營字第八
      七○一一五─二號函檢附樣張、底盤及車身型錄，要求上訴人協助辦理申請免
      徵貨物稅，上訴人同意免徵貨物稅者，亦該等樣張、車身底盤及車身型錄所指
      之車輛，依上述合約書規範說明七之規定，此一型錄自應構成約定之內容，被
      上訴人未依約交付該等外型之車輛，自非依債務本旨實行提出給付，依法不生
      提出之效力，且已經構成給付遲延而違約，被上訴人經限期催告後仍拒不依約
      履行，上訴人依民法第二百五十四條規定，解除契約，自屬於法有據。
(二)尾斗部份：
    依原審之鑑定報告結果記載：「依據本會鑑定人員現場所測量結果，試算並未達
    到一立方公尺」，可見被上訴人提供車輛之尾斗規格不符，同樣構成違約，而依
    兩造契約第十三款約定，系爭貨款乃於驗收通過後，方得請求給付，被上訴人未
    通過驗收，自不得請求給付貨款。被上訴人主張其所提資料符合規格，應就此等
    有利於己之事實另行舉證證明。
(三)高強度鋼板部份：
    1.依上訴人規範說明第三項，車身及尾斗材料必須由高強度鋼板打造，並能承受
      壓縮之作業壓力。惟被上訴人拒絕繳納鑑定費，自無法證明此部份是否符合規
      格，被上訴人既無法就此有利於己之事項舉證證明，其給付亦屬未依債務本旨
      實行提出，不生提出之效力。
    2.從上訴人九十一年十一月二十六日拍攝照片可知，系爭車身尾斗已經腐蝕生鏽
      ，若為高強度鋼板製造，絕無可能如此，是被上訴人所謂符合規範云云，完全
      不實在。
二、被上訴人雖否認上訴人提出之照片為渠所進口之垃圾車，並辯稱鑑定時並無生鏽
    情事云云。惟查：
（一）證人蘇東陽、楊平業於九十二年十二月二十三日到庭證稱，上開照片確為其到
      現場拍攝無誤。
（二）依原審鑑定報告第二十五頁之勘估標的照片 (十三）、第二十七頁之勘估標的
      照片 (十七)、第三十三頁之勘估標的照片 (二五)，被上訴人所謂鑑定時並無
      生鏽情事云云，顯與證據資料不符。
（三）被上訴人於九十二年九月二十三日提出之車輛照片，並非系爭清潔車：
      依原審鑑定報告第十八頁所載，鑑定時之車輛車號分別為「S5-841、S5-842、
      S5- 843、S5-845、S5-846、S5-847、 S5-848」等七部車輛，而上訴人提出之
      九十一年十一月二十六日照片二十張，亦可看出車門同樣有噴上車號；且參照
      鑑定報告第十一頁之勘估標的照片 (一)、第十三頁之勘估標的照片 (四)、（
      五），與上訴人提出者亦相同，足證上訴人提出之照片確為真正。反觀被上訴
      人提出之照片，車門部分卻未噴上車號，可見被上訴人提出之照片並非本件之
      清潔車，顯與本件無關，自不足為任何證明。
三、被上訴人援引最高法院八十七年台上字第一二○五號判例，主張上訴人拒絕配合
    辦理驗收，本案清償期已屆至云云。惟上訴人並未拒絕驗收，而是已經辦理驗收
    ，但因被上訴人有上述不符規格情形，致未通過驗收，上訴人並無任何不正當行
    為可言，亦無適用上開判例之餘地。
參、證據：除援用第一審所提證據外，補提使用執照及照片等件為證，並聲請指定金
    屬工業研究發展中心就系爭清潔車之鋼板強度為鑑定，及訊問證人蘇東陽、楊平
    。
乙、被上訴人方面：
壹、聲明：
一、 上訴駁回。
二、 訴訟費用由上訴人負擔。
貳、陳述：除與原判決記載相同者外，補稱：
一、被上訴人所交付之垃圾車符合合約所定之規格：
（一）車身外型：
      1.兩造所訂之合約規範說明一、就外型部分係約定「採用以標購『最新式』之
        密封式強力壓縮垃圾車」，並無車型外觀之約定，且合約未以型錄為附件，
        是本件合約係屬種類之債。被上訴人於八十七年一月十五日以營字第八七０
        一一五－二號函知上訴人表示進口車輛之底盤、車身、引擎號碼等，並隨文
        檢附車身型錄，請求上訴人函轉財政部賦稅署及財政部基隆關稅局申請七輛
        垃圾車免徵貨物稅，上訴人並配合被上訴人，辦理新領牌照登記，依民法第
        二百條規定種類之債已變更為特定之債，則被上訴人應交付上訴人之車輛即
        特定為前開新領牌照登記書上之車輛，被上訴人提出前開車輛即符合履行債
        務之本旨。至於被上訴人所提之型錄係九七年份之舊車型，而所進口者係九
        八年份之「最新型」，因九八年之型錄，被上訴人尚未取得，故提供九七年
        份之型錄供上訴人參考，九八年之新型垃圾車雖外觀上略有更改，然車型型
        號皆相同，性能加強，符合雙方所訂「最新型」之要求，上訴人要求被上訴
        人交付九七年之舊車型，顯無理由，且九七年之舊車型已停止生產，被上訴
        人顯無交付舊型車輛予上訴人之可能，足證被上訴人所提九七年之舊型錄，
        其外型僅供參考，並非雙方所特定。否則該型錄所載車身為白色，而依作為
        合約條件之規範說明七附件第十二點註明顏色整車皆為十八號黃，倘以該型
        錄所示車身為交付標的，被上訴人豈非違反契約，上訴人又何以同意而予轉
        知財政部賦稅署俾利被上訴人辦理車輛免稅事宜，足徵該型錄僅供參考亦確
        為上訴人所明知，上訴人堅稱車身型錄為契約內容之一部分，顯非實在，要
        無足取。
（二）尾斗部分：
      被上訴人交付之車輛經財團法人中華民國企業技術鑑定委員會鑑定結果雖未達
      一立方公尺，然據製造商日本森田特殊機工株式會社之目錄說明尾斗容積為一
      立方公尺，且依被上訴人所提供之計算方式，尾斗容積確已達一立方公尺；又
      鑑定證人江志誠於原審亦證稱：「應該是計算的方法不一樣，所以有不同的數
      據。」等語，是以上開鑑定係屬誤差，系爭垃圾車尾斗容積依原製造廠商之計
      算方式，確有一立方公尺。
（三）高強度鋼板部分：
      本件系爭垃圾車經原製造廠商日本森田特殊機工株式會社來函說明車身材料鋼
      板是高強度鋼板，進口商和泰汽車公司亦證明車身及尾斗材料由高強度鋼板打
      造，且依照DINEN 00000-00規則製造，能承受壓縮之作業壓力，業經被上訴人
      提出原廠及進口商之證明足憑。至車輛接縫處是否生銹與是否以高強度鋼板打
      造無關；蘇東陽、楊平二人均係上訴人公所之人員，證言自係偏頗不實，況細
      看上訴人所提上証一相片與鑑定報告所附相片及被上訴人九十二年九月二十三
      日所提相片，完全不同，足證上訴人所提有生鏽之二張垃圾車相片，顯非被上
      訴人所進口之垃圾車。又查兩造之合約並無被上訴人應提供車身及尾斗之材料
      取樣供試驗之約定，本件又非試驗買賣，被上訴人無許上訴人試驗其標的物之
      義務，上訴人所提取樣試驗之請求，顯屬無據。
二、系爭合約書僅約定車輛底盤規格、車身、尾斗規格、油壓系統規格、控制系統規
    格等項，對車身外表並未有明文約定，被上訴人已進口且辦妥車輛牌照之垃圾車
    完全符合合約約定之規格；縱認車型外觀不符合型錄之顏色，惟單純顏色不符或
    有瑕疪，其瑕疪亦非重大達解除契約程度。系爭七部黃色垃圾車為和泰汽車公司
    代理進口，黃色車型和白色車型品質無差別，只有外觀不一樣，且白色車型於八
    十六年間就停止生產，不可能再進口，是上訴人故以車型外觀不符為由，拒不驗
    收交車並主張違約沒收保証金，殊無理由。
三、按當事人預期不確定事實之發生，以該事實發生時為債務之清償期者，倘債務人
    以不正當行為阻止該事實之發生，應類推適用民法第一百零一條第一項規定，視
    為清償期已屆至，最高法院八十七年台上字第一二五號著有判例可參。本件依合
    約約定以驗收完成為給付貨款及返還保證金，被上訴人屢次催告上訴人辦理驗收
    ，上訴人均以無法提供外觀與白色車型之車輛拒絕配合辦理驗收，依前開判例意
    旨，本件貨款及保証金之返還清償期已屆至。
參、證據：除援用第一審所提證據外，補提被上訴人函、合約書、和泰汽車股份有限
    公司證明書、日本製造廠函及譯文、證人黃健章筆錄節本、製造廠商目錄、原廠
    計算說明各一份、車型型錄、汽車行車執照及保險證各二份為證，並聲請到現場
    勘驗系爭垃圾車生鏽問題。
    理    由
一、被上訴人主張：上訴人於民國八十六年十一月十四日公開標購密封式強力壓縮垃
    圾車七部，由伊以新台幣（下同）一千三百六十五萬元得標，伊於得標繳付保證
    金一百四十萬元後，即按合約書約定規格進口，通知驗收交車，詎上訴人竟以伊
    交付之垃圾車（下簡稱系爭垃圾車）外型與伊申辦免貨物稅時所檢附之型錄外表
    不符，拒不驗收，並以伊未能依限交付垃圾車而解除買賣契約，及沒收保證金。
    惟兩造簽訂之合約書僅約定車輛底盤規格、車身、尾斗規格、油壓系統規格、控
    制系統規格等項，對車身外表並未有明文約定，而伊進口之系爭垃圾車已辦妥牌
    照並符合合約規範之規格。上訴人僅以車身外型不符型錄為由，拒不驗收交車，
    並為解除契約之意思表示，洵屬無據，爰本於買賣契約請求判命上訴人給付買賣
    價金一千三百六十五萬元及返還保證金一百四十萬元，合計一千五百零五萬元，
    並自八十八年一月十八日起至清償日止之法定遲延利息。（被上訴人超過上開部
    分之請求，業經原審判決敗訴，被上訴人未聲明不服，此部分已告確定。）
二、上訴人則以：被上訴人於八十七年一月十五日以營字第八七○一一五─二號函檢
    附垃圾車車身型錄，請伊函轉財政部賦稅署及財政部基隆關稅局協助申請系爭七
    輛垃圾車免徵貨物稅事宜，伊即檢附該垃圾車車身型錄以八十七年一月二十四日
    北縣重清字第一○六四六號函轉上開機關協助申請免徵貨物稅，則被上訴人函送
    之垃圾車型錄已成為合約之一部，即應依該型錄交付車輛，始合乎債之本旨，然
    被上訴人於八十七年四月二十四日及八月十三日兩次交付驗收之系爭垃圾車車身
    均與前開型錄不符，且尾斗容量不足一立方公尺、車身及尾斗材質亦非高強度鋼
    板打造，均與合約規格不符，顯未依債務本旨實行提出給付，無法通過驗收，已
    構成給付遲延，經伊通知限期提出後，逾期仍未補正，伊自得解除契約並沒收其
    繳納之保證金等語資為抗辯。
三、查上訴人於八十六年十一月十四日公開標購密封式強力壓縮垃圾車七部，被上訴
    人以一千三百六十五萬元得標，兩造簽有合約書一份，被上訴人並依約繳付保證
    金一百四十萬元。其後被上訴人即自國外進口垃圾車，並在八十七年一月十五日
    以營字第八七○一一五─二號函知進口垃圾車之底盤、車身、引擎號碼等資料，
    並隨文檢附車身型錄（即卷附車體為白色者，下簡稱白車型錄），請求上訴人函
    轉財政部賦稅署及財政部基隆關稅局協助申請該七輛垃圾車免徵貨物稅事宜，上
    訴人旋於八十七年一月二十四日，檢附上開資料以北縣重清字第一○六四六號函
    轉上開機關協助申請免徵貨物稅，並於八十七年四月二十三日辦妥牌照登記及汽
    車強制責任險事宜。嗣被上訴人於八十七年四月二十四日及八月十三日兩次請求
    上訴人驗收系爭垃圾車，惟上訴人以被上訴人所交付之系爭七輛垃圾車車身與所
    交付之前開型錄車身不符而拒絕驗收，並通知被上訴人在限期內交付與該型錄相
    符之垃圾車，被上訴人未能依限提出與前開型錄相符之垃圾車，上訴人乃發函通
    知解除契約並沒收被上訴人已納之保證金等情，有被上訴人提出合約書一份、領
    牌登記書、行車執照、強制責任保險費收據各七紙、被上訴人函三份、上訴人函
    三份為證，且為上訴人所不爭。惟被上訴人主張合約書僅約定車輛底盤規格、車
    身、尾斗規格、油壓系統規格、控制系統規格等項，並無車身外型如附件型錄所
    載之特別約定，自無依照型錄之車身外型交車之理，且伊交付之垃圾車，其尾斗
    容量已達一立方公尺，車身及尾斗材質均與合約之規格相符云云，上訴人則以前
    詞置辯，是以本件爭執之重點為（一）：被上訴人於八十七年一月十五日提出之
    型錄是否為兩造合約之一部分？被上訴人應否交付與八十七年一月十五日型錄相
    符之垃圾車？（二）、系爭垃圾車尾斗容量是否不足一立方公尺？車身及尾斗材
    質是否為高強度鋼板打造？茲析述如次：
四、被上訴人於八十七年一月十五日提出之型錄是否為兩造合約之一部分？被上訴人
    應否交付與八十七年一月十五日型錄相符之垃圾車？
    經查兩造簽訂之合約書第二條明定：規格如投標須知及附件規定。而投標須知第
    十四條第七項復明定：本須知如有未盡事宜，得於開標時當場補充說明規定，同
    時本須知及附件規格為合約條件之一，其效力視同合約。而附件規格即卷附之「
    六立方米密封式強力縮垃圾規範說明」第七條第二款復約定：投標時應檢附原廠
    型錄（參見原審卷第二十三頁至第二十七頁），可見垃圾車之型錄亦為合約之一
    部分，被上訴人主張兩造之合約書僅約定車輛底盤規格、車身、尾斗規格、油壓
    系統規格、控制系統規格等項，型錄並非合約之要件云云，即非可採信。次查被
    上訴人與上訴人簽約後即自國外進口垃圾車，並在八十七年一月十五日以營字第
    八七○一一五─二號函知上訴人關於進口垃圾車之底盤、車身、引擎號碼等資料
    ，並隨文檢附車身型錄，請求上訴人函轉財政部賦稅署及財政部基隆關稅局協助
    申請該七輛垃圾車免徵貨物稅事宜，上訴人亦表同意，並於八十七年一月二十四
    日檢附上開資料以北縣重清字第一○六四六號函轉上開機關協助申請免徵貨物稅
    ，嗣於八十七年四月二十三日辦妥牌照登記及汽車強制責任險事宜，已如前述，
    則被上訴人函請免徵貨物稅者，乃該等樣張、車身底盤及車身型錄所指之車輛，
    上訴人同意免徵貨物稅者，亦該等樣張、車身底盤及車身型錄所指之車輛，依上
    述合約書規範說明七之規定，此一型錄自應構成約定之內容。兩造既已就車身外
    型達成合意，並成為合約之一部分，被上訴人自應依其提出之車身型錄交付垃圾
    車予被上訴人驗收，始合乎債之本旨，被上訴人雖主張伊上開函文提供之垃圾車
    型錄為白色，與兩造合約所約定之垃圾車為黃色顯然不同，被上訴人如交付白色
    垃圾車，豈非違反合約之要求，況被上訴人行文上訴人請求協助辦理系爭垃圾車
    免徵貨物稅時，函文內註明「供參照」，可見該型錄僅供參考而已，不能視為合
    約之一部分等語。然查型錄所著重者為車體之外觀形式，並非顏色，況規範說明
    第七項第十款已明定「整車皆為十八號黃」，故不能以其提供之型錄車身顏色為
    白色，即推論上開型錄僅供參考，非屬契約之一部分，況上開型錄如僅供參考，
    其函文即應註明該型錄僅供參考而已，始為正辦，豈有載明：「隨函檢附樣張一
    份、底盤及車身型錄影本各乙份，供參照辦理。」之理，故被上訴人辯稱該型錄
    僅供參考而已，不能視為合約之一部分等語，自非可採。
五、系爭垃圾車尾斗容量是否不足一立方公尺？車身及尾斗材質是否為高強度鋼板打
    造？
    查系爭垃圾車規範說明第三項第三款明定：尾斗容量須一立方公尺或以上，此有
    卷附規範說明為憑，且為兩造所不爭，然經原審委託財團法人中華民國企業技術
    鑑定委員會鑑定結果為：「依據本會鑑定人員現場所測量結果，試算並未達到一
    立方公尺」，此有該會之鑑定報告在卷為憑 (參見報告書第二十八頁），可見被
    上訴人提供車輛之尾斗規格不符，同樣構成違約。被上訴人雖謂依其所提供之計
    算方式，尾斗容積確已達一立方公尺；伊所舉鑑定證人江志誠於原審亦證稱：「
    應該是計算的方法不一樣，所以有不同的數據。」等語，均屬臆測之詞，不足採
    信，應以具有公信力之上開鑑定委員會所為鑑定結果較為可信。次查系爭垃圾車
    規範說明第三項第一款，車身及尾斗材料必須由高強度鋼板打造，並能承受壓縮
    之作業壓力，然觀之上訴人九十一年十一月二十六拍攝照片顯示 (參見本院卷第
    五十二頁），系爭車身尾斗已經腐蝕生鏽，依經驗法則判斷，若為高強度鋼板製
    造，應無未經使用即腐蝕生鏽之理。被上訴人雖主張系爭垃圾車業經原製造廠商
    日本森田特殊機工株式會社來函說明車身材料鋼板是高強度鋼板，進口商和泰汽
    車公司亦證明車身及尾斗材料由高強度鋼板打造，且依照DINEN 00000-00規則製
    造，能承受壓縮之作業壓力，並提出原廠及進口商之證明為憑。然上開證明均屬
    私文書，上訴人既否認其真實性，依舉證責任分配原則，被上訴人仍應就系爭垃
    圾車車身及尾斗材料確由高強度鋼板打造，並能承受壓縮之作業壓力乙節負舉證
    責任，然被上訴人始終認為無鑑定必要而拒絕本院所擇定之鑑定機構予以鑑定，
    難謂已盡舉證責任，故其片面主張系爭垃圾車車身及尾斗材料係由高強度鋼板打
    造，並能承受壓縮之作業壓力，即難憑採。
六、綜右所述，被上訴人提出之垃圾車，確有車身外型不符、尾斗容量不夠、非高強
    度鋼板打造之瑕疵，上訴人不予驗收通過並無不合，依合約書第十三條之約定，
    系爭貨款必須系爭垃圾車驗收通過後方得請求，從而，被上訴人本於買賣契約請
    求上訴人給付買賣價金及履約保證金共一千五百零五萬元及法定利息，即非正當
    ，不應准許，原審就上開不應准許部分為被上訴人勝訴之判決，於法尚有違誤，
    上訴意旨指摘原判決不當，求予廢棄改判，為有理由，應由本院將此部分廢棄改
    判如主文第二項所示。
七、因本案事證已臻明確，兩造其餘主張陳述及所提之證據，均毋庸再予審酌，附此
    敘明。
據上論結：本件上訴人之上訴為有理由，依法判決如主文。
中　　　華　　　民　　　國　　九十三　　年　　　一　　　月　　二十八　　日
                              民事第十四庭
　　　　　　　　　　　　　　　　　審判長法  官  張  宗  權
                          　　　　　　　法  官　蕭  艿  菁
                          　　　　　　　法  官　陳  永  昌
正本係照原本作成。
如不服本判決，應於收受送達後二十日內向本院提出上訴書狀，其未表明上訴理由者
，應於提出上訴後二十日內向本院補提理由書狀（均須按他造當事人之人數附繕本）
上訴時應提出委任律師或具有律師資格之人之委任狀；委任有律師資格者，另應附具
律師資格證書及釋明委任人與受任人有民事訴訟法第四百六十六條之一第一項但書或
第二項（詳附註）所定關係之釋明文書影本。
中　　　華　　　民　　　國　　九十三　　年　　　一　　　月　　 三十 　　日
　　　　　　　　　　　　　　　　　  　　書記官  劉  美  垣
附註：
民事訴訟法第四百六十六條之一（第一項、第二項）：
對於第二審判決上訴，上訴人應委任律師為訴訟代理人。但上訴人或其他法定代理人
具有律師資格者，不在此限。
上訴人之配偶、三親等內之血親、二親等內之姻親，或上訴人為法人、中央或地方機
關時，其所屬專任人員具有律師資格並經法院認為適當者，亦得為第三審訴訟代理人
。
